【裁判字號】    98,訴,1057
【裁判日期】    980728
【裁判案由】    偽造文書等
【裁判全文】
臺灣臺北地方法院刑事判決              98年度訴字第1057號
公  訴  人  臺灣臺北地方法院檢察署檢察官
被      告  乙○○
上列被告因偽造文書等案件，經檢察官提起公訴（98年度偵字第
11861 號），被告於準備程序中就被訴事實為有罪之陳述，經告
知簡式審判程序意旨，並聽取公訴人及被告意見後，經本院合議
庭裁定由受命法官獨任進行簡式審判程序，判決如下：
    主  文
乙○○共同行使偽造公文書，足以生損害於公眾及他人，處有期
徒刑壹年貳月。附表所示之物均沒收。
    事  實
一、乙○○因積欠地下錢莊金錢，竟與不詳姓名綽號「阿清」之
    詐欺集團成員，共同意圖為自己不法所有，而基於冒充公務
    員行使職權、行使偽造公、私文書及詐欺取財之犯意聯絡，
    先由「阿清」於不詳時、地偽刻「臺灣省臺北地檢署印」印
    章1 顆，蓋用於「臺灣臺北地方法院檢察總署刑事傳票」、
    「臺灣臺北地方法院檢察總署偵查卷宗」、「法務部行政凍
    結管制執行命令」、「臺灣臺北地方法院請求暫緩執行凍結
    令申請書」、「法務部行政執行假扣押處份命令」、「臺灣
    臺北地方法院公證本票」等偽造公文書上，連同行動電話 1
    支（內含0000000000SIM卡1枚），交付予乙○○，等待「阿
    清」指示，假冒地檢署人員出面取款，乙○○並與「阿清」
    約定以每次詐得金額百分之2為報酬。嗣於民國98年5月11日
    11時許，「阿清」所屬詐欺集團之成員，以電話向甲○○佯
    稱其欠繳電話費，需將存摺、印章交予地檢署人員，否則存
    款將遭凍結云云，甲○○因而陷於錯誤，於當日14時許，在
    臺北市○○區○○路3 段住處，將名下臺灣銀行信安分行帳
    戶（帳號000000000000號）之存摺及印章，交予自稱地檢署
    人員之乙○○，乙○○則交付上開偽造公文書予甲○○收執
    ，均足生損害於本院與臺北地方法院檢察署行使職務之信用
    性及甲○○。乙○○詐得甲○○之存摺、印章後，立即前往
    臺北市○○區○○路3段132號臺灣銀行信安分行，盜蓋甲○
    ○之印章於取款憑條上，用以表示提領新臺幣（下同）45萬
    元，該承辦行員因而陷於錯誤，交付45萬元現金予乙○○，
    足生損害於臺灣銀行及甲○○，乙○○再將款項持往臺北縣
    中和交流道，交付予不詳姓名之詐欺集團成員。嗣於98年5
    月12日10時50分，乙○○接續持甲○○之存摺、印章再度前
    往臺灣銀行信安分行，並盜蓋甲○○之印章於取款憑條上，
    欲提領帳戶存款47萬元時，為該行行員發現該帳戶已遭止付
    ，而報警當場查獲，並扣得前開行動電話1支（內含0000000
    000SIM卡1枚），始悉上情。
二、案經甲○○訴由臺北市政府警察局大安分局報告臺灣臺北地
    方法院檢察署檢察官偵查起訴，乙○○於本院準備程序中就
    被訴事實為有罪之陳述，經告知簡式審判程序之旨，並聽取
    當事人之意見後，經本院合議庭裁定由受命法官獨任進行簡
    式審判程序。
    理  由
甲、程序部分：
    本件係經被告於準備程序期日為有罪之陳述，而經本院合議
    庭裁定由受命法官獨任以簡式審判程序加以審理，則依據刑
    事訴訟法第273條之2、同法第159條第2項之規定，不適用傳
    聞法則有關限制證據能力之相關規定，合先敘明。
乙、實體部分：
一、上揭犯罪事實，業據被告乙○○於偵審中均自白不諱（本院
    卷第34頁），核與證人即告訴人甲○○於偵查證述被害過程
    大致相符（偵卷12至15、62頁），並有扣案如附表所示之公
    文書（偵卷第31至36頁）、告訴人之存摺明細表及取款憑條
    與領據在卷可憑（偵卷第24、29、30頁），足見被告上揭任
    意性自白確與事實相符。故本件事證明確，被告犯行，洵堪
    認定，應依法論科。
二、論罪科刑部分：
（一）按刑法所謂公印，係指公署或公務員職務上所使用之印信
      而言，又所謂公印或公印文，係專指表示公署或公務員資
      格之印信而言，即俗稱大印與小官印及其印文，有最高法
      院22年上字第1904號及69年台上字第693 號判例意旨可資
      參照。又公印之形式凡符合印信條例規定之要件而製頒，
      無論為印、關防、職章、圖記，如足以表示其為公務主體
      之同一性者，均屬之，亦有最高法院89年台上字第3155號
      判決可供參考。從而不符印信條例規定或不足以表示公署
      或公務員之資格之印章，即不得謂之公印，僅為普通印章
      。查本案偽刻之「臺灣省臺北地檢署印」印章一顆，其上
      欠缺「臺灣臺北地方法院檢察署」全名字樣，且我國政府
      組織自精省後，客觀上並無「臺灣省臺北地檢署」之編制
      可能，是該偽造印章即非依印信條例規定製發且表示該機
      關資格者甚明，自非公印或公印文，僅屬於普通印文，公
      訴意旨認前揭印章係屬公印，應屬誤會。另按「臺灣臺北
      地方法院檢察總署刑事傳票」、「臺灣臺北地方法院檢察
      總署偵查卷宗」、「法務部行政凍結管制執行命令」、「
      臺灣臺北地方法院請求暫緩執行凍結令申請書」、「法務
      部行政執行假扣押處份命令」及「臺灣臺北地方法院公證
      本票」，均為冒用本院及臺灣臺北地方法院檢察署等公署
      名義所為之文書，顯屬公文書。而被告佯裝臺灣臺北地方
      法院檢察署人員對被害人行騙，自有冒充公務員而行使其
      職權之行為。復被告將告訴人之印章盜蓋於存款憑條上，
      交付予銀行行員以憑領取存款，為無權而擅加使用印章以
      偽造該取款憑條之行為。
（二）核被告所為，係犯刑法第216條、第211條之行使偽造公文
      書罪、同法第216條、第210條之行使偽造私文書罪、同法
      第339條第1項詐欺取財罪及同法第158條第1項冒充公務員
      而行使其職權罪。又被告偽刻「臺灣省臺北地檢署印」印
      章1顆及偽造前開公文書上之印文6枚，係偽造公文書之階
      段行為，與其偽造前開公文書之低度行為，均為其後之行
      使偽造公文書高度行為所吸收，均不另論罪；且被告盜蓋
      告訴人印章於取款憑條上之行為係偽造私文書之部分行為
      ，應為偽造私文書行為所吸收，而偽造私文書後復持以行
      使，其偽造之低度行為被行使之高度行為吸收，亦不另論
      罪。再共同實施犯罪行為之人，在合同意思範圍以內，各
      自分擔犯罪行為之一部，相互利用他人之行為，以達其犯
      罪之目的者，即應對於全部所發生之結果，共同負責，且
      共同正犯之意思聯絡，原不以數人間直接發生者為限，即
      有間接之聯絡者，亦包括在內，最高法院著有92年度台上
      字第5407號判決意旨可參。而本件被告既與其他詐欺集團
      成員有所聯絡，並知悉渠等詐騙告訴人之計畫，而經詐騙
      集團成員指示向告訴人收取金錢並交付上開偽造之公文書
      牟利，則其所為顯與不詳姓名綽號「阿清」所屬之詐欺集
      團成員各自分擔犯罪行為之一部，分工合作並相互利用其
      他詐欺集團成員之行為以達犯罪之目的，縱其並未親自撥
      打電話予被害人、亦未親自偽造公文書且僅與部分共犯有
      所謀議聯繫，亦應對於全部所發生之結果共同負責，而與
      「阿清」所屬之詐欺集團成員間均為共同正犯。被告於98
      年5月11日持告訴人之存摺、印章，前往臺灣銀行信安分
      行，盜蓋其印章於取款憑條上，向銀行行員表示欲提領45
      萬元，該銀行行員因而陷於錯誤交付45萬元現金予被告，
      與同年月12日被告再持告訴人之存摺、印章，前往臺灣銀
      行信安分行，盜蓋其印章於取款憑條上，向銀行行員表示
      欲提領47萬元，被銀行行員發現該帳戶已遭止付因此未交
      付存款予被告之行使偽造私文書與詐欺取財未遂犯行，與
      前一日被告之犯行，兩者係於密切接近之時、地所為，且
      侵害同一法益，各行為之獨立性極為薄弱，依一般社會健
      全關念，在時間差距上，難以強行分開，在刑法評價上，
      以視為數個舉動之接續施行，合為包括之一行為予以評價
      ，較為合理，應屬接續犯。被告以一行為同時觸犯僭行公
      務員職權罪、行使偽造公文書罪、行使偽造私文書罪及詐
      欺取財罪，為想像競合犯，應依刑法第55條之規定，從一
      重之行使偽造公文書罪。
（三）爰審酌被告年輕力壯，不思努力工作賺取生活所需，反因
      地下錢莊追債而加入詐欺集團詐騙無辜被害人以返還自身
      借款，而本案詐欺金額共45萬元，被告犯後坦承犯行，態
      度良好，顯有悔意且未有前科等一切情狀，量處如主文所
      示之刑，以示懲儆。末查，未扣案之「臺灣省臺北地檢署
      印」印章1顆，因無證據證明業已滅失，依刑法第219條規
      定，不問屬於犯人與否，沒收之。扣案如附表所示偽造之
      公文書，業經被告向告訴人行騙收款時交予其收受，已非
      被告所有，雖無庸沒收，但其上蓋用之「臺灣省臺北地檢
      署印」印文共6枚，既屬偽造，仍應依刑法第219條之規定
      沒收。另所扣得行動電話1支（內含SIM卡1 枚），係由共
      犯之犯罪集團成員交付予被告使用，經被告自承在卷，則
      應依刑法第38條第1項第2款沒收。
據上論斷，應依刑事訴訟法第273條之1第1項、第299條第1 項前
段，刑法第28條、第158條第1項、第216條、第210條、第211 條
、第339條第1項、第55條、第38條第1項第2款、第219條，刑法
施行法第1條之1，判決如主文。
本案經檢察官李彥霖到庭執行職務
中    華    民    國    98    年    7    月    28    日
                              刑事第十七庭法  官  劉煌基
上正本證明與原本無異。
如不服本判決應於收受送達後10日內向本院提出上訴書狀，並應
敘述具體理由；其未敘述上訴理由者，應於上訴期間屆滿後20日
內向本院補提理由書（均須按他造當事人之人數附繕本）「切勿
逕送上級法院」。告訴人或被害人如對於本判決不服者，應具備
理由請求檢察官上訴，其上訴期間之計算係以檢察官收受判決正
本之日期為準。
                                          書記官  周小玲
中    華    民    國    98    年    7     月    31    日
中華民國刑法第339條
（普通詐欺罪）
意圖為自己或第三人不法之所有，以詐術使人將本人或第三人之
物交付者，處5年以下有期徒刑、拘役或科或併科1千元以下罰金
。
以前項方法得財產上不法之利益或使第三人得之者，亦同。
前二項之未遂犯罰之。
附表：
┌──┬────────────┬─────────┬────┐
│編號│名  稱                  │應沒收之物        │備註    │
│    │                        │                  │        │
│    │                        │                  │        │
├──┼────────────┼─────────┼────┤
│1   │臺灣臺北地方法院檢察總署│偽造之「臺灣省臺北│偵卷第31│
│    │刑事傳票                │地檢署印」印文一枚│頁      │
├──┼────────────┼─────────┼────┤
│2   │臺灣臺北地方法院檢察總署│偽造之「臺灣省臺北│偵卷第32│
│    │偵查卷宗                │地檢署印」印文一枚│頁      │
├──┼────────────┼─────────┼────┤
│3   │法務部行政凍結管制執行命│偽造之「臺灣省臺北│偵卷第33│
│    │令                      │地檢署印」印文一枚│頁      │
├──┼────────────┼─────────┼────┤
│4   │臺灣臺北地方法院請求暫緩│偽造之「臺灣省臺北│偵卷第34│
│    │執行凍結令申請書        │地檢署印」印文一枚│頁      │
├──┼────────────┼─────────┼────┤
│5   │法務部行政執行假扣押處份│偽造之「臺灣省臺北│偵卷第35│
│    │命令                    │地檢署印」印文一枚│頁      │
├──┼────────────┼─────────┼────┤
│6   │臺灣臺北地方法院公證本票│偽造之「臺灣省臺北│偵卷第36│
│    │                        │地檢署印」印文一枚│頁      │
├──┼────────────┼─────────┼────┤
│7   │偽造之印章              │偽造之「臺灣省臺北│未扣案  │
│    │                        │地檢署印」一顆    │        │
├──┼────────────┼─────────┼────┤
│8   │行動電話及SIM卡         │行動電話一具（內含│已扣案  │
│    │                        │0000000000 SIM卡一│        │
│    │                        │枚）              │        │
└──┴────────────┴─────────┴────┘


司法院資訊處製作；財團法人民間司法改革基金會備份。
